臺灣高等法院臺南分院刑事判決
111年度上訴字第872號
上  訴  人  劉奕光
即  被  告          
義務辯護人  楊淳涵律師
上列上訴人因毒品危害防制條例案件，不服台灣台南地方法院11
1 年度訴緝字第16號中華民國111 年5 月31日第一審判決（起訴
案號：台灣台南地方檢察署109 年度偵續字第146 號），提起上
訴，本院判決如下：
    主      文
上訴駁回。
    事實及理由
一、上訴得明示僅就判決之刑、沒收或保安處分一部為之，刑事
    訴訟法第348 條第3 項定有明文。為尊重當事人設定攻防之
    範圍，故容許上訴權人僅針對刑、沒收或保安處分一部提起
    上訴，其未表明上訴之認定犯罪事實部分，則不在第二審之
    審判範圍（民國110 年6 月16日修正立法理由三）。本件被
    告劉奕光僅就原判決所處之刑部分提起上訴，已經本院與被
    告及辯護人確認在卷（本院卷第66、85頁），是原判決關於
    犯罪事實部分，不在本院審理範圍。
二、本件被告犯罪事實、證據及理由，均引用原審判決之記載（
    如附件）。
三、被告上訴意旨略以：被告與王國豐、吳正順都有交情，且常
    與王國豐在一起，才會受王國豐之託為吳正順帶路，並不是
    為了獲利，也不是慣為王國豐的藥腳帶路，幫助販賣毒品對
    象僅一人，且未收取利益，請求依刑法第59條酌減其刑並從
    輕量刑等語。
四、駁回上訴之理由
(一)原審以被告劉奕光幫助販賣第二級毒品（共3 罪）之事證明
    確，論以刑法第30條、修正前毒品危害防制條例第4 條第2
    項幫助販賣第二級毒品罪，依幫助犯及偵審自白之規定遞減
    其刑，並以行為人之責任為基礎，審酌被告知悉毒品戕害人
    之身心健康甚鉅，無視我國及國際上普遍對於毒品均採嚴厲
    管制措施，僅因與王國豐間之交情即協助販賣毒品，所為流
    散毒害，致令施用者沉淪無法自拔，殊屬非是。惟念被告事
    後坦承犯行不諱，尚有悔意，且因幫助販賣之行為尚屬輕微
    ，購毒者僅有1 人，造成之危害仍屬有限，兼衡被告自陳之
    學歷、工作及家庭生活狀況等一切情狀，就所犯3 罪各量處
    有期徒刑1 年10月，並定應執行有期徒刑2 年。經核有關量
    刑之認事用法並無違誤，裁量權之行使亦屬妥適。
(二)按刑法第59條規定之酌量減輕其刑，必須犯罪另有特殊之原
    因與環境，在客觀上足以引起一般同情，認為即使予以宣告
    法定最低度刑，猶嫌過重者，始有其適用。此所謂法定最低
    度刑，固包括法定最低本刑；惟遇有其他法定減輕之事由時
    ，則應係指適用其他法定減輕事由減輕其刑後之最低度刑而
    言。是倘被告適用法定減輕事由減輕其刑後，猶認其犯罪之
    情狀顯可憫恕，即使科以該減輕後之最低度刑仍嫌過重者，
    始得適用刑法第59條規定酌量減輕其刑（最高法院第100 年
    度台上字第1553號判決）。本件被告幫助販賣第二級毒品，
    應適用修正前毒品危害防制條例第4 條第2 項之規定論處，
    其法定最輕本刑雖為7 年以上有期徒刑，惟依修正前同條例
    第17條第2 項及刑法第30條第2 項規定遞減其刑後，最輕本
    刑已減為1 年9 月以上有期徒刑，酌以被告本案犯罪情節，
    實難認有何特殊之原因與環境，客觀上足以引起一般同情，
    縱科以最低度刑猶嫌過重之情形，並無依刑法第59條規定酌
    減其刑之必要。且量刑之輕重，屬事實審法院得依職權自由
    裁量之事項，苟已斟酌刑法第57條各款所列情狀，而未逾越
    法定刑度，不得遽指為違法。原判決審酌被告之犯罪情節、
    所生危害、智識程度、家庭狀況及犯罪後態度等一切情狀，
    僅就各罪於法定最低刑度各酌加1 月（1 年10月），定執行
    刑部分亦僅酌加數月（2 年），量刑已屬寬貸，並未過度評
    價或有何無不當、違法之情形。被告執上開事由提起上訴，
    請求依刑法第59條規定酌減其刑並改判較輕之刑，核屬無理
    由，應予駁回。
五、應適用之程序法條：刑事訴訟法第368條、第373條。
本案經檢察官許家彰提起公訴，檢察官柯怡伶到庭執行職務。
中　　華　　民　　國　 111　　年　  9     月　　13    日
                  刑事第二庭    審判長法  官  楊清安
                                      法  官  陳顯榮 
                                      法  官  蕭于哲  
以上正本證明與原本無異。
如不服本判決應於收受送達後20日內向本院提出上訴書狀，其未
敘述上訴理由者，並得於提起上訴後20日內向本院補提理由書（
均須按他造當事人之人數附繕本）「切勿逕送上級法院」。
　　　　　　　　　　　　　　　　　　　書記官  謝文心
中　　華　　民　　國　 111　　年　  9     月　　13    日
附錄本案論罪科刑法條：
修正前毒品危害防制條例第4條第2項：
製造、運輸、販賣第二級毒品者，處無期徒刑或7 年以上有期徒
刑，得併科新台幣1 千萬元以下罰金。